臺灣新北地方法院民事裁定
111年度消債抗字第12號
抗  告  人  中國信託商業銀行股份有限公司


法定代理人  利明献  


上列抗告人因債務人吳紜萱聲請更生事件，對於中華民國111年2
月8日本院111年度事聲字第2號裁定提起抗告，本院裁定如下：
    主    文
抗告駁回。
抗告程序費用由抗告人負擔。
    理    由
壹、程序方面：
    按消費者債務清理條例（下稱消債條例）第36條固規定：「
    （第1項）對於債權人所申報之債權及其種類、數額或順位
    ，債務人或其他債權人得自債權表送達之翌日起，監督人、
    管理人或其他利害關係人得自債權表公告最後揭示之翌日起
    ，於十日內提出異議」、「（第2項）前項異議，由法院裁
    定之，並應送達於異議人及受異議債權人」、「（第3項）
    對於前項裁定提起抗告，抗告法院於裁定前，應行言詞辯論
    」，許債務人、其他債權人、監督人、管理人或其他利害關
    係人，就債權人所申報之債權及其種類、數額或順位（即受
    異議債權），得提出異議，且明文抗告法院於裁定前應行言
    詞辯論。惟參酌上開規定之立法理由謂「債務人就債權人所
    申報之債權提出異議後，法院應就該受異議債權存否為實體
    審查，並以裁定確定之，為利異議人及受異議人判斷是否依
    本條第3項規定提起抗告，該等裁定有送達於渠等之必要，
    爰設第2項」、「為免債權人所申報之債權遲未確定，影響
    更生或清算程序之迅速進行，法院就受異議之債權所為裁定
    ，宜賦予確定實體權利之效力。基此，法院就受異議債權之
    存否應為實體審查，於異議人或受異議債權人提起抗告後，
    抗告法院於裁定前，應行言詞辯論，使各該當事人得充分就
    該受異議債權存否、數額、順位等爭議為事實上及法律上之
    陳述，並得聲明證據、提出攻擊防禦方法，及為適當完全之
    辯論，俾保障當事人之程序權，爰設第3項」，是以上開應
    行言詞辯論之規定，應限於債務人、其他債權人（即非異議
    債權之債權人）、監督人、管理人或其他利害關係人，就受
    異議債權及其種類、數額或順位等實體爭議所為抗告，始有
    適用。經查：
　　⒈本件抗告人係以其對債務人吳紜萱（以下逕稱債務人）之
      信用卡債權新臺幣（下同）1,014,178元、現金卡債權209
      ,582元，未經本院司法事務官列入於本院110年度司執消
      債更第412號民國110年11月23日公告之債權表（下稱系爭
      債權表）；且其對債務人之信用貸款債權897,013元部分
      ，本院司法事務官於系爭債權表內亦僅認列360,566元等
      節，具狀聲請更正系爭債權表有關抗告人對債務人之債權
      種類及數額。經本院司法事務官認抗告人申報債權已逾補
      報債權期間而以110年12月13日本院110年度司執消債更第
      412號裁定駁回之；抗告人不服，提出異議，經本院以111
      年度事聲字第2號裁定駁回其異議（下稱原裁定），抗告
      人再不服而提起本件抗告。
　　⒉抗告人所為異議，乃係不服本院司法事務官否准其申報債
      權之處分，核屬指摘本院司法事務官進行更生或清算程序
      之方法或程序，而非對其他債權人所申報之債權存否及其
      種類、數額、順位等實體事項有所爭執，從而抗告人對原
      裁定提起抗告，縱其抗告理由涉及系爭債權表所列債權數
      額，亦非適用消債條例第36條所定程序（司法院民事廳97
      年第4期民事業務研究會第1號法律問題研審小組意見亦同
      此見解），本院爰依消債條例第15條規定準用民事訴訟法
      ，不經言詞辯論裁定之，合先敘明。
貳、實體方面：　　
一、抗告意旨略以：
　㈠系爭債權表僅列抗告人債權發生原因為信用貸款、債權金額3
    60,566元，惟抗告人於本院110年度司消債調字第69號調解
    程序中，通報最大債權人國泰世華銀行之債權共3筆，分別
    為信用卡、現金卡、小額信貸（車貸），債權總和共計2,12
    0,773元。
　㈡債務人於93年5月向抗告人申請車貸，嗣抗告人於95年5月取
    得臺灣臺北地方法院95年度司促字第9938號支付命令及確定
    證明書，其後抗告人於108年12月向臺灣嘉義地方法院以上
    開執行名義聲請對債務人強制執行在案（執行案號：108年
    度司執字第46602號），債務人對於支付命令及強制執行程
    序均未提出異議，應可視為債務人有承認債務之事實，惟債
    務人在仍有車貸欠款之情況下，並未如實陳報於債權人清冊
    中，導致本院依缺漏之債權人清冊製作系爭債權表，致抗告
    人權益受損。債務人已然知悉尚積欠抗告人信用卡、現金卡
    、小額信貸債務未清償，縱本院重新更正抗告人之債權數額
    ，債務人亦不會因此遭受重大影響。
　㈢況且，抗告人係因受新冠疫情影響，採取異地備援作業，並
    於110年5月起實施異地辦公及分流上班，方導致未能及時向
    本院陳報本件債權。
　㈣爰提起本件抗告，請求依抗告人所持執行名義計算之本金、
    利息及違約金數額，更正系爭債權表。
二、按債權人應於法院所定申報債權之期間內提出債權說明書，
    申報其債權之種類、數額及順位；其有證明文件者，並應提
    出之。債權人因非可歸責於己之事由，致未於前開法院所定
    期間申報債權者，得於其事由消滅後10日內補報之，但不得
    逾法院所定補報債權之期限。債權人申報債權逾申報期限者
    ，監督人或管理人應報由法院以裁定駁回之。監督人或管理
    人收受債權申報，應於補報債權期限屆滿後，編造債權表，
    由法院公告之，並應送達於債務人及已知住居所、事務所或
    營業所之債權人。未選任監督人或管理人者，前項債權表，
    由法院編造之，消債條例第33條第1項、第4項、第5項前段
    、第6項、第7項定有明文，稽諸前開規定立法理由略為「債
    權人未依期限申報債權，係因不可歸責於己之事由，如仍不
    得依更生或清算程序受償，實非合理，此種情形，宜許其有
    補為申報之機會，爰設第2項，明定其得於事由消滅後10日
    內補報之。又依第47條第1項第3款、第86條第1項第4款規定
    ，法院裁定開始更生或清算程序後，旋應酌定申報、補報債
    權之期間，並公告之，法院所定補報債權期限屆滿後，如許
    債權人再為補報，即有礙程序之進行及安定，為利程序之迅
    速進行，明定債權人非可歸責於己之事由消滅時，如已逾法
    院所定補報債權期限，債權人即不得再為補報，爰設但書予
    以除外。至債權人因此未為申報，屬不可歸責於己之事由，
    得依其債權為更生債權或清算債權，分別依第73條但書、第
    138條第5款規定主張權利，乃屬當然」。次按債權人清冊已
    記載之債權人，視為其已於申報債權期間之首日為與清冊記
    載同一內容債權之申報；債權人就逾債權人清冊記載內容部
    分之債權，仍應遵期申報，始得行使其權利，消債條例第47
    條第5項、消債條例施行細則第22條亦有明定。
三、經查：
　㈠債務人前向本院具狀聲請更生，經本院以110年度消債更字第
    208號裁定自110年10月6日上午11時起開始更生程序，嗣由
    本院司法事務官以110年度司執消債更字第412號進行更生程
    序，並於110年10月13日以新北院賢110司執消債更木消字第
    412號公告債權人應於110年10月26日前向本院申報債權，有
    補申報之必要者，應於110年11月15日前，向本院補報債權
    。該公告併同債權人清冊業經送達於債務人及已知之各債權
    人，而抗告人已於110年10月18日收受上開公告及債權人清
    冊函等情，有本院110年10月13日新北院賢110司執消債更木
    消字第412號公告暨執行處函、公告揭示證書及送達證書在
    卷可憑（見司執卷第5至8、19頁）。嗣本院民事執行處於上
    開補報債權期間屆滿後在110年11月23日製作債權表（即系
    爭債權表），而抗告人遲至110年12月1日始向本院申報債權
    ，此亦有本院110年11月23日新北院賢110司執消債更木消字
    第412號公告暨執行處函、公告揭示證書、系爭債權表、抗
    告人110年12月1日民事聲請更正狀在卷可參（見司執卷第10
    1至110、125至136頁），並經本院依職權調取上開債務清理
    事件相關卷宗核閱屬實。
  ㈡抗告人固以其於前置調解程序即通報最大債權金融機構國泰
    世華銀行其債權，且係因受疫情影響，實施異地辦公及分流
    上班，方導致未能及時申報債權為由，請求更正系爭債權表
    即准抗告人補申報債權。惟查：
　　⒈消債條例第47條第2項業已明定：「申報債權之期間，應自
      裁定開始更生程序之翌日起算」，而本院司法事務官亦已
      於本院裁定開始更生程序後，公告申報、補報債權之期間
      ，並將該公告及債權人清冊送達抗告人，是抗告人本應遵
      期申報、補報債權，始可於更生程序中行使其權利，尚不
      得以其曾於前置調解程序中向最大債權金融機構陳報債權
      ，即主張於更生程序中發生申報債權之效力。
　　⒉至抗告人陳稱其因疫情而實施異地辦公及分流上班等措施
      乙節，因其補報債權已逾債權補報期間，依前揭規定及說
      明，不論逾期原因為何，均不得再行申報債權，以免妨礙
      程序之進行及安定；更何況抗告人尚非停止營運，且其已
      於110年10月18日收受前開公告及債權人清冊函，距補報
      債權期間屆滿即110年11月15日，尚有將近1個月之處理時
      間，實無所謂無法申報債權之情形存在。
　　⒊實則，抗告人未依限申報債權如有不可歸責事由，依消債
      條例第73條第1項但書、第138條之規定，亦僅係債務人是
      否仍應依更生條件負履行之責，以及債務人對該債權清償
      額未達已申報債權受償比例之債務是否受免責裁定影響等
      問題，與抗告人得否補申報債權，乃屬二事，尚不得以抗
      告人有不可歸責事由即准得於補報債權期間屆滿後補申報
      債權。
　㈢又本院司法事務官於本院裁定債務人開始更生程序後，公告
    申報、補報債權之期間，並將該公告及債權人清冊送達抗告
    人，因抗告人於本院公告補報債權期間屆滿日前均未依法申
    報債權，本院司法事務官遂以債權人清冊上記載之抗告人債
    權，視為其已於申報債權期間之首日為與清冊記載同一內容
    債權之申報，即僅以債權發生原因為信用貸款、本金360,56
    6元之債權列入系爭債權表等情，經核合於前揭消債條例規
    定。從而，原裁定駁回抗告人之異議，於法尚無不合。抗告
    意旨猶執前詞指摘原裁定不當，求予廢棄，為無理由，應予
    駁回。
四、據上論結，本件抗告為無理由，依消債條例第11條第2項、
    第15條，民事訴訟法第495條之1第1項、第449條第1項、第9
    5條、第78條，裁定如主文。
中　　華　　民　　國　　111 　年　　11　　月　　2 　　日
                  民事第二庭  審判長法  官  黃若美

                                    法  官  宋泓璟

                                    法  官  楊雅萍
以上正本證明與原本無異。
本裁定除以適用法規顯有錯誤為理由外，不得再抗告。如提起再
抗告，應於收受後10日內委任律師為代理人向本院提出再抗告狀
。並繳納再抗告費新臺幣1,000元。
中　　華　　民　　國　　111 　年　　11　　月　　2 　　日
                    　　　　　    　書記官　蘇  泠